臺灣橋頭地方法院民事判決
111年度橋簡字第351號
原      告  黃王美珍
被      告  吳文峯  

上列當事人間請求遷讓房屋等事件，本院於民國111年5月27日言
詞辯論終結，判決如下：
    主  文
被告應自門牌號碼高雄市○○區○○○路○○○號二樓樓梯前方房間遷出
，並將上開房間騰空返還予原告。
被告應自民國一一一年二月二十七日起至遷讓返還上開房間之日
止，按月給付原告新臺幣伍仟參佰元。
被告應給付原告新臺幣陸佰元，及自民國一一一年四月二十七日
起至遷讓返還上開房間之日止，按月給付原告新臺幣伍仟參佰元
。
原告其餘之訴駁回。
訴訟費用由被告負擔。
本判決關於原告勝訴部分得假執行。但被告如以新臺幣壹拾肆萬
陸仟壹佰元為原告預供擔保，免為假執行。 
原告其餘假執行之聲請駁回。
    事實及理由
一、被告經合法通知，無正當理由未於言詞辯論期日到場，核無
    民事訴訟法第386條所列各款情形，爰依原告之聲請，由其
    一造辯論而為判決。 
二、原告主張：被告前向原告承租門牌號碼高雄市○○區○○○路000
    號2樓樓梯前方房間(其餘空間為廚房、餐廳、樓梯，下簡稱
    系爭房間)，雙方並簽訂房屋租賃契約書(下稱系爭租約)，
    租賃期間自民國111年2月1日起至同年月26日止，租金每月
    新臺幣(下同)5,300元，系爭租約屆期後，被告應將系爭房
    間返還原告，詎被告竟拒不搬遷，屢經原告寄發存證信函及
    傳送簡訊通知搬遷，被告均置之不理，現仍占用中。依系爭
    租約第6條約定，如被告不即時遷讓交還房屋時，原告得每
    月向被告請求按照租金3倍即15,900元之違約金。另被告於
    系爭租約屆滿後，仍占用系爭房間，按月受有相當於租金5,
    300元之不當得利，自應併予返還。為此依系爭租約、不當
    得利之法律關係提起本件訴訟。聲明：(一)被告應將系爭房
    間遷讓返還原告。(二)被告應自111年2月27日起至遷讓返還
    系爭房間之日止，按月給付原告15,900元。(三)被告應給付
    原告600元，及自111年4月27日起至遷讓返還系爭房間之日
    止，按月給付原告5,300元。(四)願供擔保請准宣告假執行(
    見本院卷第11頁、第69頁)。
三、被告經合法通知，未於言詞辯論期日到庭爭執，亦未提出書
    狀作何聲明或陳述。 
四、得心證之理由：
（一）按租賃定有期限者，其租賃關係，於期限屆滿時消滅；承
      租人於租賃關係終止後，應返還租賃物，民法第450條第1
      項、第455條分別定有明文。經查，原告主張之上揭事實
      ，業據提出與其所述相符之系爭租約、郵局存證信函、簡
      訊擷圖為證，並有高雄市稅捐稽徵處左營分處111年3月28
      日高市稽左房字第1118052826號函暨所附房屋稅籍證明書
      在卷可稽。而被告已於相當期間受合法通知，未於言詞辯
      論期日到場，亦未提出準備書狀作何爭執，依民事訴訟法
      第280條第3項準用第1項規定，應視同自認。是本院依上
      開調查證據之結果，認原告主張之事實為真。兩造租賃契
      約既於111年2月26日屆滿，依上開規定，被告自應負返還
      系爭房屋之責，原告請求被告自系爭房屋遷出，並將系爭
      房屋騰空返還原告，洵屬有據。
（二）次按約定之違約金額過高者，法院得減至相當之數額，民
      法第252條定有明文。故約定之違約金苟有過高情事，法
      院即得依此規定核減至相當之數額，並無應待至債權人請
      求給付後始得核減之限制。此項核減，法院得以職權為之
      ，亦得由債務人訴請法院核減。而當事人約定之違約金是
      否過高，須依一般客觀事實，社會經濟狀況，當事人所受
      損害情形及債務人如能依約履行時，債權人可享受之一切
      利益為衡量標準；債務已為一部履行者，亦得比照債權人
      所受之利益減少其數額。倘違約金係損害賠償總額預定性
      質者，尤應衡酌債權人實際上所受之積極損害及消極損害
      ，以決定其約定之違約金是否過高。查系爭租約第6條固
      約定「乙方(即被告)於租賃期屆時，除經甲方(即原告)同
      意繼續出租外，應即日將租賃房屋誠心按照原狀遷空交還
      甲方，不得藉詞推諉或主張任何權利，如不即時遷讓交還
      房屋時，甲方每月得向乙方請求按照租金3倍之違約金或
      即申請停水停電至遷讓完了之日止，乙方及丙方連帶保證
      決無異議」等語。惟本院審酌被告未依約履行遷讓返還系
      爭房間之義務，原告所受積極損害、所失利益，通常為租
      金收入及租金轉投資之收益，而原告尚有向被告請求按月
      給付相當於租金之不當得利(詳後述)，且現今利率非高等
      情節，認原告請求按月依租金3倍計算之違約金尚屬過高
      ，應予酌減為按月以租金之1倍即每月5,300元計算違約金
      為適當。原告逾此部分之請求，應屬無據。
（三）末按無法律上之原因而受利益，致他人受損害者，應返還
      其利益，但依其利益之性質或其他情形不能返還者，應償
      還其價額，民法第179條前段、第181條後段定有明文。又
      無權占有他人土地，可能獲得相當於租金之利益，為社會
      通常之觀念，最高法院61年台上字第1695號判決意旨可資
      參照。又押租金之主要目的在擔保承租人租金之給付及租
      賃債務之履行，故租賃關係消滅後，承租人如有欠租或其
      他債務不履行時，其所交付之押租金，發生當然抵充之效
      力。而於抵充後，猶有餘額，始生返還押租金之問題。而
      被告於兩造租賃關係屆滿後仍繼續無權占用系爭房屋，已
      妨害原告對系爭房屋之使用收益致受有相當於租金之損害
      ，則原告請求按月以兩造約定月租金5,300 元計算相當於
      租金之不當得利，核屬適當。故原告依系爭租約及不當得
      利之法律關係，自得請求被告給付自111年2月27日起至返
      還系爭房屋之日止，按月給付原告相當於租金之不當得利
      5,300 元。而被告於簽訂系爭租約時，已有繳付押租金10
      ,000元，依前開說明，自應優先抵充相當於租金之不當得
      利金額，是自111年2月27日起至111年4月26日間之相當於
      租金不當得利金額為10,600元(計算式：5,300×2=10,600)
      ，扣除押租金後，原告尚得向被告請求給付600元，及自1
      11年4月27日起至遷讓返還系爭房間之日止，按月給付5,3
      00元。
五、綜上所述，原告依系爭租約、不當得利之法律關係，請求如
    主文第一至三項，為有理由，應予准許。逾此範圍之請求，
    則屬無據，應予駁回。　　　
六、本件原告勝訴部分係就民事訴訟法第427條訴訟適用簡易程
    序所為被告敗訴之判決，依同法第389條第1項第3款規定，
    應依職權宣告假執行，原告固聲明願供擔保請准宣告假執行
    ，然此僅促使本院依職權發動，毋庸為准駁之諭知。另依同
    法第392條第2項之規定，依職權宣告被告預供相當之擔保，
    免為假執行。至原告敗訴部分既經駁回，其假執行之聲請即
    失所附麗，應併予駁回。
七、訴訟費用負擔之依據：民事訴訟法第79條。 　　　　　　
中　　華　　民　　國　　111 　年　　6 　　月　　10　　日
    　　　　　　　橋頭簡易庭　法　　　官  薛博仁
以上正本係照原本作成。
如不服本判決，應於送達後20日內，向本院提出上訴狀並表明上
訴理由，如於本判決宣示後送達前提起上訴者，應於判決送達後
20日內補提上訴理由書（須附繕本）。
    　　　　　　　　　　　　  書　記　官  林國龍
中　　華　　民　　國　　111 　年　　6 　　月　　10　　日